【裁判字號】    98,訴,2035
【裁判日期】    981106
【裁判案由】    毒品危害防制條例
【裁判全文】
臺灣臺中地方法院刑事判決              98年度訴字第2035號
公  訴  人  臺灣臺中地方法院檢察署檢察官
被      告  乙○○
                    （現另案於臺灣臺中監獄執行中）
上列被告因毒品危害防制條例案件，經檢察官提起公訴（98年度
毒偵字第1834號），被告於準備程序就被訴事實為有罪之陳述，
本院合議庭裁定由受命法官獨任逕行簡式審判程序，並予判決如
下：
    主    文
乙○○施用第一級毒品，處有期徒刑捌月；又施用第二級毒品，
處有期徒刑肆月。應執行有期徒刑拾月。
    犯罪事實
一、乙○○前於民國八十七年間，曾因施用毒品案件，經法院裁
    定送觀察、勒戒後，認有繼續施用毒品之傾向，再由法院續
    以裁定令入戒治處所施以強制戒治一年，嗣因執行成效良好
    ，經本院以八十八年度毒聲字第二四三八號裁定停止強制戒
    治，所餘戒治期間並付保護管束，且於八十八年五月六日因
    停止戒治釋放出所；其於保護管束期間，復因施用毒品案件
    ，經本院以八十八年度毒聲字第四０二五號裁定撤銷停止戒
    治，令入戒治處所復行施以強制戒治，直至八十九年二月二
    十六日始因強制戒治執行完畢，並由臺灣臺中地方法院檢察
    署檢察官以八十九年度戒毒偵字第一六六號為不起訴處分確
    定；猶不知悔改，復於強制戒治執行完畢後五年內之九十四
    年一月十九日至同年四月五日間，再因施用毒品等案件，經
    本院以九十四年度訴字第八一九號判處有期徒刑十月、八月
    ，並定應執行為有期徒刑一年四月確定；其於同年間，另因
    詐欺案件，經本院以九十四年度易字第二四六八號判處有期
    徒刑五月確定，嗣因適逢減刑條例之施行，其前揭所犯施用
    毒品、詐欺等案件所處有期徒刑十月、八月、五月均經減刑
    二分之一，並與其另犯之違反槍砲彈藥刀械管制條例案件所
    處有期徒刑三年二月合併定應執行刑為有期徒刑四年一月確
    定，其入監執行後，甫在九十七年十月十六日因縮短刑期假
    釋付保護管束，原定假釋期滿之日則為九十八年十二月二十
    二日（其為以下之犯行尚在假釋付保護管束期間，於本件不
    構成累犯）；詎乙○○猶不知悛悔戒絕，明知毒品海洛因業
    經公告列為毒品危害防制條例之第一級毒品，不得非法持有
    、施用，因未戒除施用毒品海洛因之惡習，猶基於施用第一
    級毒品海洛因之行為決意，於九十八年二月二十五日上午十
    時四十五分許為警採尿時往前回溯七十二小時內之某時，在
    其位在臺中縣大甲鎮○○街三一號之四之住處內，以將微量
    毒品海洛因混入礦泉水稀釋後，注入注射針筒內，再以注射
    針筒注射血管之方式，非法施用毒品海洛因一次。另乙○○
    復明知毒品甲基安非他命業經公告列為毒品危害防制條例之
    第二級毒品，亦不得非法持有、施用，因未戒除施用毒品甲
    基安非他命之惡習，仍另基於施用第二級毒品甲基安非他命
    之犯意，亦於九十八年二月二十五日上午十時四十五分許為
    警查獲後採尿時往前回溯九十六小時內之某時，同在前揭其
    住處內，於施用毒品海洛因後未幾，即以將甲基安非他命置
    於玻璃球吸食器內點火燒烤，使其產生煙霧後，再以吸食氣
    體之方式，施用毒品甲基安非他命一次。嗣乙○○於九十八
    年二月二十五日上午九時三十五分許行經臺中縣清水鎮○○
    路與高美路口之「朝天宮」前，因形跡可疑為警盤查查獲，
    其且經員警徵得同意後，採集尿液送請鑑驗，因嗎啡（毒品
    海洛因之代謝物）及甲基安非他命俱呈現陽性反應，始由警
    查悉上情。
二、案經臺中縣警察局清水分局報請臺灣臺中地方法院檢察署檢
    察官偵查起訴。
    理    由
一、上開犯罪事實，業經被告乙○○於本院訊問時坦認不諱，而
    被告為警查獲後所採取之尿液，經送請中山醫學大學附設醫
    院檢驗科藥物檢測中心檢驗結果，嗎啡（毒品海洛因之代謝
    物）與甲基安非他命均呈現陽性反應，有該中心出具之尿液
    檢驗報告一份附卷可稽（見警卷第6頁），足見被告上開自
    白，確與客觀事實相符，堪予採認。又按九十二年七月九日
    新修正之毒品危害防制條例刪除二犯及三犯之規定，一改修
    法前繁雜之處遇程序，僅將施用毒品者簡化區分為初犯、再
    犯，並認施用毒品者係屬病患性犯人，以觀察、勒戒戒除其
    身癮，並以強制戒治去除其心癮。經觀察、勒戒或強制戒治
    執行完畢釋放後，若係五年後再犯該條例第十條施用毒品罪
    者，與同條例第二十條第一項、第二項關於「初犯」之處理
    方式相同，檢察官應先聲請法院裁定令被告入勒戒處所觀察
    、勒戒，並視有無繼續施用毒品傾向，決定應予釋放、為不
    起訴之處分，或應聲請法院裁定令入勒戒處所強制戒治；若
    係五年內「再犯」同條例第十條施用毒品罪者，依同條例第
    二十三條第二項規定，檢察官則應依法追訴。觀諸該條例第
    二十條第三項之修正理由：「觀察、勒戒或強制戒治五年後
    再犯者，顯見前所實施之觀察、勒戒或強制戒治已足以遮斷
    其施用毒品之癮，為期自新及協助其戒除毒癮，對此五年後
    再犯者，爰明定仍適用初犯之規定，先經觀察、勒戒、強制
    戒治之程序。」及同條例第二十三條第二項之修正理由：「
    為配合簡化施用毒品犯之刑事處遇程序，並鑑於經觀察、勒
    戒或強制戒治執行完畢釋放後五年內再犯者，其再犯率甚高
    ，原據以實施之觀察、勒戒及強制戒治既已無法收其實效，
    自應施以刑事處遇。」，顯然如施用毒品者係前經觀察、勒
    戒或強制戒治等治療程序執行完畢五年後，始再施用毒品之
    「初犯」，因前所執行之觀察、勒戒或強制戒治已足收戒除
    毒癮之效，自應重新執行觀察、勒戒或強制戒治等治療程序
    ，並於治療程序執行完畢後，由檢察官為不起訴處分，毋庸
    對之追訴處罰；反之，在「再犯」之情形，因其先前所為治
    療程序顯未能收戒斷毒癮之效，且考量施用毒品者之再犯率
    偏高，乃簡化其刑事處遇程序，而逕予追訴處罰，不再施以
    治療程序。參酌上開立法理由，修正毒品危害防制條例就施
    用毒品者，祇於「初犯」及「五年後再犯」二種情形，有其
    追訴條件之限制，即須於初犯經觀察、勒戒或強制戒治釋放
    後，五年內均無施用毒品之行為，始能認其前所實施之觀察
    、勒戒或強制戒治已足遮斷毒癮，而得於五年後再犯時，再
    予適用初犯之規定，重行觀察、勒戒等程序。倘五年內已經
    再犯，被依法追訴處罰，縱其第三次（或第三次以上）施用
    毒品之時間在初犯釋放五年以後，即與「五年後再犯」之情
    形有別，且因已於「五年內再犯」，顯見其再犯率甚高，原
    實施觀察、勒戒或強制戒治，已無法收其實效，而無五年戒
    斷期之存在，自無再經觀察、勒戒及強制戒治之必要，應由
    檢察官逕行起訴，始符新法修正之本旨。查被告前於八十七
    年間，即曾因施用毒品案件，經法院裁定送觀察、勒戒後，
    認有繼續施用毒品之傾向，再由法院續以裁定令入戒治處所
    施以強制戒治一年，嗣因執行成效良好，經本院以八十八年
    度毒聲字第二四三八號裁定停止強制戒治，所餘戒治期間並
    付保護管束，且於八十八年五月六日因停止戒治釋放出所；
    其於保護管束期間，復因施用毒品案件，經本院以八十八年
    度毒聲字第四０二五號裁定撤銷停止戒治，令入戒治處所復
    行施以強制戒治，直至八十九年二月二十六日始因強制戒治
    執行完畢，並由臺灣臺中地方法院檢察署檢察官以八十九年
    度戒毒偵字第一六六號為不起訴處分確定；嗣其復於強制戒
    治執行完畢後五年內之九十四年一月十九日至同年四月五日
    間，再因施用毒品等案件，經本院以九十四年度訴字第八一
    九號判處有期徒刑十月、八月，並定應執行為有期徒刑一年
    四月確定，此有臺灣高等法院被告前案紀錄表附卷可考，被
    告於上開強制戒治執行完畢後，既曾於五年內再犯毒品危害
    防制條例第十條之罪，並經判刑確定，本次被告復行觸犯毒
    品危害防制條例第十條之罪，自非屬毒品危害防制條例第二
    十條第三項所定「五年後再犯」之情形，而應依法追訴處罰
    。綜此，本件事證已臻明確，被告施用毒品海洛因及甲基安
    非他命之犯行，均洵堪認定。
二、按海洛因、甲基安非他命分屬毒品危害防制條例第二條第二
    項第一款、第二款所指之第一級、第二級毒品，核被告乙○
    ○所為，分別係犯毒品危害防制條例第十條第一項之施用第
    一級毒品罪及同法條第二項之施用第二級毒品罪。被告施用
    前持有第一級毒品及吸食前持有第二級毒品之低度行為，分
    別為其施用第一級毒品與第二級毒品之高度行為所吸收，均
    不另論罪。被告所犯前開二罪間，犯意各別，罪名、行為且
    互殊，應予分論併罰。
三、爰審酌被告乙○○前已因施用毒品犯行經觀察勒戒、強制戒
    治處分之執行，竟仍故態復萌，復行施用毒品不輟，無視於
    毒品對於自身健康之戕害及國家對於杜絕毒品犯罪之禁令；
    惟衡酌施用毒品係屬自戕行為，被告犯罪手段尚屬平和，亦
    未因此而危害他人，所生損害尚非鉅大，另被告於犯後坦承
    施用毒品犯行，尚見悔意之犯罪後態度，暨施用毒品者均有
    相當程度之成癮性及心理依賴，其犯罪心態與一般刑事犯罪
    之本質並不相同，應側重適當之醫學治療及心理矯治為宜等
    一切情狀，分別量處如主文所示之刑，並定其應執行之刑；
    其施用第二級毒品罪行之部分，因與不得易科之他罪併合處
    罰結果而不得易科罰金，自毋庸另為易科罰金折算標準之記
    載，應附此敘明。
據上論斷，應依刑事訴訟法第二百七十三條之一第一項、第二百
九十九條第一項前段，毒品危害防制條例第十條第一項、第二項
，刑法第十一條前段、第五十一條第五款，判決如主文。
本案經檢察官甲○○到庭執行職務。
中    華    民    國    98    年    11    月    6     日
                  刑事第三庭  法  官  陳思成
以上正本證明與原本無異。
如不服本判決應於收受判決後10日內向本院提出上訴書狀，並應
敘述具體理由；其未敘述上訴理由者，應於上訴期間屆滿後20日
內向本院補提理由書（均須按他造當事人之人數附繕本）「切勿
逕送上級法院」。
                              書記官  吳詩琳
中    華    民    國    98    年    11    月    6     日
附錄論罪科刑法條
毒品危害防制條例第十條
施用第一級毒品者，處六月以上五年以下有期徒刑。
施用第二級毒品者，處三年以下有期徒刑。


司法院資訊處製作；財團法人民間司法改革基金會備份。
